【裁判字號】    95,訴,159
【裁判日期】    950626
【裁判案由】    偽造有價證券等
【裁判全文】
臺灣雲林地方法院刑事判決               95年度訴字第159號
公  訴  人  臺灣雲林地方法院檢察署檢察官
被      告  丙○○
指定辯護人  本院公設辯護人甲○○
上列被告因偽造有價證券等案件，經檢察官提起公訴（95年度偵
字第42號），並擴張及更正犯罪事實，本院判決如下：
    主  文
丙○○犯偽造有價證券罪，處有期徒刑貳年，緩刑參年。未扣案
如附表編號一之偽造「乙○○」為共同發票人之本票部分、偽造
之「乙○○」印章及如附表編號二、三所示之偽造署押、印文，
均沒收之。
    事  實
一、丙○○因欲辦理貸款以供購買車牌號碼C5-6227 號自用小客
    車使用，明知未經其兄乙○○之同意或授權，竟意圖供行使
    偽造有價證券之用及基於行使偽造私文書之犯意，先於民國
    （下同）93年9 月15或16日間之某時，偕不知情之男友林明
    和至南投縣境內之某刻印店，以新臺幣（下同）50元之代價
    ，囑請不知情之成年人店主代為偽刻「乙○○」之印章1 枚
    後，再於同年月19日晚上9 時許，與林明和至雲林縣西螺鎮
    埤頭里76之22號萬吉汽車股份有限公司內辦理汽車貸款。丙
    ○○向林明和佯稱其已獲乙○○同意為購車之擔保，商請林
    明和代為填寫有關乙○○之文件云云，林明和聽後誤以為已
    獲乙○○授權，乃以乙○○之名義，並持丙○○交付前開偽
    造之乙○○印章1 枚，在如附表所示之本票及私文書上，偽
    造「乙○○」之簽名及印文，以偽造該等本票及私文書，而
    丙○○則在同一本票及私文書上亦為本人之簽章，嗣即將之
    交付裕融企業股份有限公司（下稱裕融公司）特約商號彩虹
    行業務員鍾再進，用以向裕融公司辦理該汽車抵押貸款，而
    行使之，足生損害於乙○○及裕融公司債權之擔保。嗣丙○
    ○因故未如期繳納分期付款，致乙○○收得裕融公司寄發之
    強制查封通知，始悉上情。
二、案經乙○○訴由南投縣警察局集集分局報告臺灣雲林地方法
    院檢察署檢察官偵查起訴。
    理  由
一、起訴效力所及範圍變更之說明：公訴人到庭擴張被告丙○○
    行使偽造如附表編號2 文書之犯罪事實，認屬起訴書所載之
    偽造文書犯行之一部；另就被告丙○○之犯罪事實，更正為
    單獨犯。均先敘明。
二、被告丙○○對於上揭犯罪事實，於檢察官訊問及本院審判中
    均坦承不諱，核與告訴人乙○○於警詢中指述、檢察官訊問
    中之具結證述及證人鍾再進於警詢、檢察官訊問中之證述等
    情節相符。此外，復有裕融公司強制查封通知影本1 張、債
    權讓與暨動產抵押契約影本1 張、票號932430號之本票影本
    1 張、授權書影本1 張、車牌號碼C5-6227 號之車號查詢汽
    車車籍資料1 張等附卷可稽。又告訴人乙○○於93年9 月9
    日出境，94年3 月25日入境，被告辦理上揭貸款之時，告訴
    人並未在國內一情，亦有告訴人之入出國證明書1 張、入出
    境查詢結果資料1 張、護照影本1 張等在卷可佐。足認被告
    自白核與事實相符，並有上揭其他證據為佐，其犯行明確，
    堪予認定。
三、論罪科刑：
  (一)核被告丙○○所為，係犯刑法第201 條第1 項之偽造有價證
    券罪及第216 條、第210 條之行使偽造私文書罪。
  (二)被告先後利用不知情之刻印店主偽造印章及不知情之林明和
    偽造有價證券、偽造私文書以遂其犯行，為間接正犯。又被
    告偽造印章、印文、署押均為偽造有價證券及偽造私文書之
    部分行為；其意圖供行使之用而偽造有價證券後持以行使，
    其行使之輕度行為應為偽造之重度行為所吸收；其偽造私文
    書後持以行使，其偽造之低度行為應為行使之高度行為所吸
    收，均不另論罪。被告所犯偽造有價證券、行使偽造私文書
    之2 罪間，係以偽造「乙○○」本票部分，供其訂立債權讓
    與暨動產抵押契約之擔保，有方法、目的之牽連關係，應從
    一重之偽造有價證券罪處斷。檢察官認被告係一行為同時觸
    犯偽造私文書罪及偽造有價證券罪，為想像競合犯，應從一
    重處斷等語，疏於偽造私文書部分應為行使偽造私文書所吸
    收，已不論罪，自無從再與偽造有價證券罪為罪數競合之評
    價，容屬誤會，併予說明。
  (三)按刑事審判旨在實現刑罰權分配之正義，故法院對有罪被告
    之科刑，應符合罪刑相當之原則，使輕重得宜，罰當其罪，
    以契合社會之法律感情，此所以刑法第57條明定科刑時應審
    酌一切情狀，尤應注意該條所列10款事項以為科刑輕重之標
    準，並於同法第59條賦予法院（法官）以裁量權，如認「犯
    罪之情狀可憫恕者，得酌量減輕其刑」，俾使法院就個案之
    量刑，能斟酌至當。爰審酌告訴人乙○○與被告丙○○為兄
    妹關係，被告係國中畢業，智識程度不高，其購買自用小客
    車之目的，係為接送其年邁之母親就醫便利之用，原已徵得
    告訴人之同意，但因告訴人又囑被告毋須購買，可用其他親
    友之車輛而作罷，然而被告擔憂其母如遇急迫情況，將緩不
    濟急，致未詳細思考而觸犯法律。被告於購車後，本有如期
    繳納分期付款，惟因失業而延滯，致使乙○○遭受追償，又
    該車業經債權人取走，告訴人所在意者，僅係是否須負民事
    責任，並非對被告有堅決追訴之意。另被告已離婚，有3 名
    子女，均已成年，並未同住，被告與母之間感情融洽，因欲
    照護其母而失慮觸法，犯後始終坦承不諱，態度良好，並深
    表悔悟。再其偽造之本票金額僅18萬元，分期付款之債權總
    額亦僅24萬餘元，對於告訴人或裕融公司可能遭受之財務損
    害應屬輕微等一切情狀。本院認為被告之犯罪情形，在客觀
    上足以引起一般同情，縱予宣告法定低度刑期，猶嫌過重，
    故依刑法第59條之規定，酌量減輕其刑，量處如主文所示之
    刑。末查被告前因違反麻醉藥品管理條例案件，經臺灣臺中
    地方法院以83年度易緝字第293 號判處有期徒刑4 月確定，
    業於83年5 月17日易科罰金執行完畢，其於5 年以內未曾受
    有期徒刑以上刑之宣告，有臺灣高等法院被告前案紀錄表附
    卷可參，其經此偵、審程序及受有期徒刑之宣告，諒應知所
    警惕，而無再犯之虞，本院認為其所受刑之宣告以暫不執行
    為適當，併予宣告緩刑3 年，以啟自新。
  (四)未扣案如附表編號1 之偽造「乙○○」為共同發票人之本票
    部分，應依刑法第205 條之規定沒收之；未扣案偽造之「乙
    ○○」印章及如附表編號2 、3 所示之偽造署押、印文，均
    應依刑法第219 條規定沒收之。
四、適用之法律：
  (一)刑事訴訟法第299條第1項前段。
  (二)刑法第201 條第1 項、第216 條、第210 條、第55條、第74
    條第2 款、第205 條、第219 條。
本案經檢察官葉建成到庭執行職務。
中    華    民    國    95    年    6     月    26    日
                  刑事第四庭  審判長  法  官  吳福森
                                      法  官  葉明松
                                      法  官  吳基華
以上正本證明與原本無異。
如不服本判決，應於判決收受後10日內，向本院提出上訴狀（須
附繕本）。
                                      書記官  黃秋萍
中    華    民    國    95    年    6     月    26    日
附記論罪法條全文：刑法第201 條第1 項、第216 條、第210 條
中華民國刑法第201條
意圖供行使之用，而偽造、變造公債票、公司股票或其他有價證
券者，處三年以上十年以下有期徒刑，得併科3000元以下罰金。
行使偽造、變造之公債票、公司股票或其他有價證券，或意圖供
行使之用，而收集或交付於人者，處一年以上七年以下有期徒刑
，得併科3000 元以下罰金。
中華民國刑法第216條(行使偽造變造或登載不實之文書罪)
行使第條至第條之文書者，依偽造、變造文書或登載不實
事項或使登載不實事項之規定處斷。
中華民國刑法第210條(偽造變造私文書罪)
偽造、變造私文書，足以生損害於公眾或他人者，處五年以下有
期徒刑。
附表：
┌──┬────────────┬─────────────┐
│編號│偽造之有價證券或文書名稱│偽造署押或印文之位置及數量│
├──┼────────────┼─────────────┤
│1   │票號932430號之本票（發票│在「共同發票人」欄位下，偽│
│    │日期93年9月19日、面額新 │造「乙○○」之簽名1 枚及印│
│    │臺幣18萬元）。          │文1 枚。                  │
├──┼────────────┼─────────────┤
│2   │授權書                  │在「立授權書人即本票發票人│
│    │                        │」欄位下，偽造「乙○○」之│
│    │                        │簽名1 枚及印文2 枚。      │
├──┼────────────┼─────────────┤
│3   │債權讓與暨動產抵押契約中│在「乙方連帶保證人」欄位下│
│    │附從之保證契約          │，偽造「乙○○」簽名1 枚及│
│    │                        │印文1 枚。                │
└──┴────────────┴─────────────┘


司法院資訊處製作；財團法人民間司法改革基金會備份。
